【裁判字號】    95,易,134
【裁判日期】    951124
【裁判案由】    竊盜
【裁判全文】
臺灣宜蘭地方法院刑事判決               95年度易字第134號
公  訴  人  臺灣宜蘭地方法院檢察署檢察官
被      告  丁○○
上列被告因竊盜案件，經檢察官提起公訴（95年度偵緝字第117
號），及移送併辦（95年度偵字第2242號），經本院合議庭裁定
以簡式審判程序審理，判決如下：
    主  文
丁○○共同連續竊盜，處有期徒刑伍月，如易科罰金，以銀元參
佰元即新臺幣玖佰元折算壹日。
    事實及理由
一、構成犯罪事實：
    丁○○於民國92年間分別因竊盜案件，先後經法院判處有期
    徒刑1年、1年6月確定，嗣接續執行，並94年8月12日假釋出
    監，詎其猶未心生警惕，於假釋期間，竟基於意圖為自己不
    法所有之概括犯意，或單獨，或與陳謝鳳鶯（由檢察官另行
    偵辦），連續為下列竊盜行為：
（一）於民國94年10月14日凌晨某時，丁○○在宜蘭縣礁溪鄉○
      ○路93之19號「溫泉煤氣有限公司」旁，以其所有之鑰匙
      1支，竊取甲○○所管領使用之車牌號碼IW-6647號自用小
      貨車，嗣於94年10月14日凌晨3時許，丁○○駕駛上開自
      用小貨車行經宜蘭縣礁溪鄉○○路42之3號旁空地，徒手
      竊取丙○○所有放置路邊之割草機1臺，惟尚未搬運至上
      開貨車時，適為附近鄰居翁麗嬌發覺，丁○○始將割草機
      放回原處，旋將上開貨車棄置該處後逃離現場。
（二）丁○○與陳謝鳳鶯共同基於意圖為自己不法所有之犯意聯
      絡，於95年5月16日凌晨4時30分許，在宜蘭市○○路187
      號，共同徒手竊取乙○○所有之柏油切割機1臺、夯實機1
      臺。
二、認定犯罪事實所憑之證據及理由：
（一）犯罪事實（一）部分：
   1、被告丁○○於警詢、偵查、本院審理中之自白。
   2、證人甲○○於警詢、偵查中之證詞。
   3、證人丙○○於警詢中之證詞。
   4、證人翁麗嬌於警詢、偵查中之證詞。
   5、贓物認領保管單1紙。
   6、內政部警政署刑事警察局94年11月24日刑紋字第09401789
      43號鑑驗書1份。
   7、上開2至6所示證據，足以佐證被告首開自白與事實相符。
（二）犯罪事實（二）部分：
   1、被告丁○○於本院審理中之自白。
   2、同案被告陳謝鳳鶯於警詢中之供詞。
   3、證人乙○○於警詢中之證詞。
   4、上開2至3所示證據，足以佐證被告首開自白與事實相符。
三、論罪科刑之理由：
（一）按被告行為後，94年2月2日修正公布之刑法（下稱新法）
      已於95年7月1日施行，新法第2條第1項規定：「行為後法
      律有變更者，適用行為時之法律。但行為後之法律有利於
      行為人者，適用最有利於行為人之法律。」，係規範行為
      後法律變更所生新舊法律比較適用之準據法，於新法施行
      後，自應適用新法第2條第1項之規定，為「從舊從輕」之
      比較；又比較新舊法時，應就罪刑有關之共犯、未遂犯、
      想像競合犯、牽連犯、連續犯、結合犯，以及累犯加重、
      自首減輕暨其他法定加減原因（如身分加減）與加減比例
      等一切情形，本於統一性及整體性原則，綜其全部罪刑之
      結果而為比較（最高法院95年度第8次刑事庭會議決議參
      照）。經查：
   1、修正前刑法第320條第1項所規定之罰金本刑，依罰金罰鍰
      提高標準條例第1條前段之規定，提高10倍後為銀元5,000
      元以下，換算為新臺幣後，為新臺幣15,000元以下。修正
      後同法條所規定之罰金本刑，依刑法施行法第1條之1之規
      定，變更其單位為新臺幣並提高30倍後為新臺幣15,000元
      以下，是比較新舊法之結果，新法並未較有利於被告。
   2、修正前刑法第28規定：「2人以上共同實施犯罪之行為者
      ，皆為正犯。」，修正後則規定：「2人以上共同實行犯
      罪之行為者，皆為正犯。」，剔除未參與犯罪實行行為之
      預備及陰謀共同正犯，然對本件被告而言，其已參與實行
      行為，是比較新舊法之結果，新法並未較有利於被告。
   3、修正前刑法第33條第5款規定罰金為銀元1元以上，換算為
      新臺幣後，為新臺幣3元以上。修正後同條款則規定「罰
      金：新臺幣1,000元以上，以百元計算之。」，是比較新
      舊法之結果，舊法即行為時法有利於被告。
   4、依修正前刑法第41條第1項前段之規定及95年7月1日刪除
      前罰金罰鍰提高標準條例第2條前段之規定，易科罰金之
      折算標準，應以銀元300元折算1日，經換算為新臺幣後，
      應以新臺幣900元折算為1日；修正後刑法第41條第1項前
      段則規定：「犯最重本刑為5年以下有期徒刑以下之刑之
      罪，而受6個月以下有期徒刑或拘役之宣告者，得以新臺
      幣1,000元、2,000元或3,000元折算1日，易科罰金。」，
      是比較新舊法之結果，舊法即行為時法有利於被告。
   5、被告行為後，刑法第56條連續犯之規定，業於94年1月7日
      修正公布刪除，並於95年7月1日施行，則被告之犯行，因
      行為後新法業已刪除連續犯之規定，此刪除雖非犯罪構成
      要件之變更，但顯已影響行為人刑罰之法律效果，自屬法
      律有變更，依刑法第2條第1項規定，比較新舊法結果，仍
      應適用較有利於被告之行為時法律即舊法論以連續犯。
  6、綜合上開新舊法比較之結果，顯然以舊法即行為時法有利
     於被告，依前揭刑法第2條第1項規定，本件即應一體適用
     行為時法即95年7月1日修正生效施行前刑法規定、95年7月
     1日刪除前罰金罰鍰提高標準條例第2條規定。
（二）被告丁○○所為，均係犯修正前刑法第320條第1項之竊盜
      罪。又移送併辦即犯罪事實（二）部分雖未經起訴，惟與
      起訴部分有連續犯之裁判上一罪關係，本院自應予以審理
      。
（三）被告與陳謝鳳鶯間，就犯罪事實（二）部分，具有犯意聯
      絡及行為分擔，為共同正犯。
（四）被告先後3次竊盜犯行，時間緊接，觸犯構成要件相同之
      罪，顯係基於概括犯意反覆為之，為連續犯，應依修正前
      刑法第56條規定，以一罪論，並加重其刑。
（五）審酌被告有竊盜之犯罪前科，有臺灣高等法院被告前案紀
      錄表1份在卷可參，素行不佳，且被告甫因竊盜案件假釋
      出監，猶未心生警惕，況其四肢健全，竟不思憑己力賺取
      生活所需，反圖不勞而獲，多次竊取他人財物，影響社會
      安寧秩序，及考量被告於犯罪後坦承犯行，態度良好等一
      切情狀，量處如主文所示之刑，並依修正前刑法第41 條
      第1項前段規定，諭知易科罰金之折算標準。
（六）至於被告所有供犯罪事實（一）使用之自備鑰匙1支，並
      未扣案，復無證據證明尚屬存在，應認業已滅失，爰不予
      宣告沒收。另扣案之未剝皮電纜線74公斤、已剝皮電纜線
      10公斤、電纜線外皮10公斤、裕隆牌車尾燈7個、剪刀1把
      、斜口鉗1把、油壓剪1把，並無證據證明與被告上開論罪
      科刑部分有關，亦不予宣告沒收，附此敘明。
四、併案退回檢察官另行處理部分：
（一）併辦意旨略以：被告丁○○基於意圖為自己不法所有之概
      括犯意，或與陳謝鳳鶯，或單獨為下列竊盜行為：
   1、於95年3月間，丁○○與陳謝鳳鶯基於意圖為自己不法所
      有之犯意聯絡，在苗栗縣苗栗市市立游泳池旁之工廠圍牆
      旁，共同徒手竊取汽車尾燈7個。
   2、於95年5月23日18時許，丁○○在宜蘭縣某公園內，竊取
      電纜線1批。
   3、嗣於95年5月25日凌晨2時許，為警在苗栗縣苗栗市永康2
      號陳謝鳳鶯住處，查獲丁○○所竊得未剝皮電纜線74公斤
      、已剝皮電纜線10公斤、電纜線外皮10公斤、汽車尾燈7
      個。因認被告丁○○於前述時、地，亦涉犯修正前刑法第
      320條第1項之竊盜罪嫌等語。
（二）按犯罪事實應依證據認定之，無證據不得認定犯罪事實，
      刑事訴訟法第154條第2項定有明文。次按動產竊罪之成立
      ，以意圖為自己或第三人不法之所有，竊取他人動產為構
      成要件。（最高法院24年上字第3486號判例要旨參照）。
      故行為人所竊取之物必屬他人之動產，始能成立。
（三）經查：
   1、警方雖於同案被告陳謝鳳鶯住處，查獲未剝皮電纜線74公
      斤、已剝皮電纜線10公斤、電纜線外皮10公斤、汽車尾燈
      7個，惟綜觀卷證資料並無任何人指認上開物品為其所失
      竊，自無法證明上開物品係屬他人之動產，應為有利於被
      告丁○○之認定，故依上開判例要旨所示，尚難據此即認
      上開物品為被告丁○○所竊取。
   2、此外，復查無其他積極證據足以證明被告丁○○有此部分
      犯行，從而，此併辦部分即與起訴部分無連續犯之裁判上
      一罪關係，為起訴效力所不及，本院即無從審理，應退回
      檢察官依法另行處理，併此敘明。
五、適用之法律：
（一）程序法方面：刑事訴訟法第273條之1第1項、第299條第1
      項前段、第310條之2。
（二）實體法方面：現行刑法第2條第1項前段，95年7月1日修正
      生效前刑法第28條、第56條、第320條第1項、第41條第1
      項前段，罰金罰鍰提高標準條例第1條前段、95年7月1日
      刪除前罰金罰鍰提高標準條例第2條，現行法規所定貨幣
      單位折算新臺幣條例第2條。
中    華    民    國    95    年    11    月    24    日
                  刑事第四庭     法  官  蘇錦秀
以上正本證明與原本無異。
如不服本判決應於收受本判決後10日內向本院提出上訴書狀，其
未敘述上訴理由者，並得於提起上訴後10日內向本院補提理由書
狀(均須按他造當事人之人數附繕本)「切勿逕送上級法院」。
                                 書記官  葉瑩庭
中    華    民    國    95    年    11    月    24    日
附錄本案論罪科刑法條：
★刑法第320條第1項：
意圖為自己或第三人不法之所有，而竊取他人之動產者，為竊盜
罪，處5年以下有期徒刑、拘役或500元以下罰金。


司法院資訊處製作；財團法人民間司法改革基金會備份。
